【裁判字號】    90,毒抗,71
【裁判日期】    900112
【裁判案由】    觀察、勒戒
【裁判全文】
臺灣高等法院臺南分院刑事裁定                  九十年度毒抗字第七一號   Ｃ
      抗  告  人
      即  被  告  甲  ○  ○
右列抗告人因觀察、勒戒案件，不服臺灣雲林地方法院中華民國九十年一月十二日裁
定（八十九年度毒更聲字第一二號）提起抗告，本院裁定如左：
      主      文
抗告駁回。
      理      由
一、本件抗告意旨略以：（一）、本案被告甲○○為警所採集之尿液，縱使是以氣相
    層析質譜儀分析法測試，亦無法排除服用藥物或食物之交叉作用所產生之偽陽性
    安非他命反應，是項檢測並無認定被告吸食安非他命犯行之價值，因按氣相層
    析質譜儀分析法，在良好的操縱條件下，以氣相層析質譜儀作人體代謝物之定性
    及定量分析，幾乎不曾產生偽陽性反應，此有附卷之榮民醫院函文可參，至於所
    謂之良好操縱條件，除了實驗室測試之儀器精密程度外，尚包括測試之尿液保存
    方式以及保存之時間，而通常測試之時間，距離採集之時間，不得超過三個月，
    否則將無法排除因施用藥物或食物交叉反應，在尿液測試中產生偽陽性之安非他
    命反應，甚至產生其他變化，而影響測試之結果。本案所複驗之尿液係於民國
    八十九年五月二十五日，在斗六分局為警員向被告所採集，距離送請法務部調查
    局複驗之日期（八十九年十二月十九日），已經有六個月又二十四日，因此，該
    尿液在經過如此長時間之放置，因被告施用藥物或食物的交互作用影響下，在尿
    液中所產生之游離物質交互作用下，即是使用氣相層析儀分析法確認檢驗後，亦
    無法排除偽陽性之安非他命反應，本件不利於被告之複驗報告，存有合理可疑之
    情形，應不得採為認定被告有施用安非他命之依據。（二）、再者，本案被告並
    未具體供明在八十六年、八十七年間之何時、地、以何種方式，施用過多少份量
    何種成分之安非他命，且亦無扣得其他足認為被告施用安非他命之工具，因此，
    當無合理之懷疑被告有施用毒品之行為，就此而言，採集被告尿液之警員，並無
    合理之懷疑被告有施用毒品之行為，是故，警員採集被告尿液之程序有不適當之
    處。至於雲林縣衛生局所使用之ＴＯＸＩ—ＬＡＢ法檢驗被告尿液，仍可能因被
    告服用藥物或個人體質等因素之影響，而呈現偽陽性反應，因此該項報告尚存有
    合理之可疑，在查無其他明確之積極證據，足供佐證被告有何施用安非他命之犯
    行，懇請鈞院明察，將原裁定撤銷，或發回原審更為審理云云。
二、經查抗告人甲○○為警於八十九年五月二十五日採集其尿液，前送經雲林縣衛生
    局以化學薄層層析法檢驗結果，呈第二級毒品甲基安非他命陽性反應，再於八十
    九年十二月十九日送由法務部調查局以氣相層析質譜儀複驗結果，仍同呈陽性反
    應，有雲林縣衛生局煙毒尿液檢驗成績書及法務部中華民國九十年一月四日（八
    九）陸（一）字第８９１００６５１號檢驗通知書在卷可稽，且該局所使用之上
    述質譜儀為靈敏度最佳之儀器，故所定之閥值較雲林縣衛生局為低，該局檢驗之
    正確性均經雙重檢驗程序及嚴格品管過程，故檢驗結果精度自然較上述雲林縣衛
    生局正確，因而鑑定檢驗結果確有甲基安非他命反應，其檢驗結果應無可慮之處
    。而一般送驗尿液係置於低溫，容器密封條件下保存，抗告人辯稱送驗之尿液因
    久存游離物質交叉作用，致生變質云云，不惟空言無據，且屬個人之推測之詞，
    委無可採。另本案抗告人為警查獲時承認於二、三年前有施用第二級毒品，並有
    服用藥物之習慣（雲林縣警察局斗六分局之偵訊（調查）筆錄），而被告亦有多
    次施用毒品前科，則警員本於合理之懷疑，且經抗告人之同意採集其尿液，並送
    具有公權力之機關鑑定（即雲林縣衛生局煙毒尿液檢驗、法務部調查局複驗），
    經確認抗告人所送尿液之鑑定結果呈現甲基安非他命陽性反應，已如前述，則警
    員本其職責而採尿調查，抗告人指警員無合理懷疑而行事，亦有誤會。
三、原審依毒品危害防制條例第二十條第一項、觀察勒戒處分執行條例第三條第一項
    ，裁定將抗告人送勒戒處所觀察、勒戒，核無不合。本件抗告，並無理由，應予
    駁回。
四、據上論結，應依刑事訴訟法第四百十二條，裁定如主文。
中    華    民    國      九十      年      三      月      七    日
                                  臺灣高等法院臺南分院刑事第一庭
                                      審判長法官  鄭    文    肅
                                            法官  黃    三    哲
                                            法官  黃    聰    明
右正本證明與原本無異。
不得再抗告。
                                      法院書記官  周    美    莉
中    華    民    國      九十      年      三      月      八          日


司法院資訊處製作；財團法人民間司法改革基金會備份。
